【裁判字號】    91,易,1129
【裁判日期】    920410
【裁判案由】    贓物等
【裁判全文】
臺灣彰化地方法院刑事判決                        九十一年度易字第一一二九號
    公  訴  人  臺灣彰化地方法院檢察署檢察官
    被      告  甲○○
右列被告因贓物等案件，經檢察官提起公訴（九十一年度偵字第九五三號），本院判
決如左：
    主  文
甲○○收受贓物，處有期徒刑月，如易科罰金，以佰元折算壹日；又對於公務員
依法執行職務時，施強暴，處有期徒刑肆月，如易科罰金，以佰元折算壹日。應執
行有期徒刑陸月，如易科罰金，以佰元折算壹日。
    事  實
一、甲○○曾因違反肅清煙毒條例、麻醉藥品管理條例及竊盜等案件，分別經本院判
    處有期徒刑三年三月、六月、三年三月及六月確定，四案接續執行，於八十九年
    五月二十四日假釋出獄付保護管束，原至九十二年十一月二十七日縮短刑期假釋
    期滿，惟其於保護管束期間即因違反保護管束情節重大，業經撤銷其假釋令入監
    所執行殘刑，現正執行中（未構成累犯，詳如後述）。詎其仍不知警惕，知悉姓
    名、年籍、住居所均不詳，綽號為「阿清」之成年男子所持有之車號Ａ五─一八
    ００號自小貨車，係來路不明之贓車（該車係廖雪如所有，前於九十年八月二十
    七日，在彰化縣溪湖鎮○○○街五十六號前失竊），竟仍於九十年九月間，在彰
    化縣溪湖鎮溪湖國中前，未同時借用行車執照及詢問該車車籍資料之情形下，逕
    向該綽號「阿清」之成年男子借用，而予以收受，並做為交通工具使用。嗣於九
    十年十月三日晚上六時三十分許，為警發現其駕駛上開贓車，搭載其子乙○○，
    自其位於彰化縣福興鄉○○村○○街八十八號之住處內駛出，警員遂尾隨於後，
    行駛至約三、五百公尺遠之產業道路旁時，即向其表明警察之身分而予以攔停，
    詎甲○○為逃避刑責，另基於妨害公務之犯意，明知彰化縣警察局鹿港分局警員
    洪明德，係依法執行協助偵查犯罪職務之公務員，竟拒絕下車接受檢查，且加速
    衝撞洪明德，致洪明德因閃避不及而受有頭部外傷合併腦挫傷、顱骨骨折、臉部
    及左手肘擦傷等傷害（傷害部分未據告訴），以此強暴方式妨害警員洪明德執行
    職務，甲○○並趁機駕駛上開自小貨車逃逸，旋將該車棄置於彰化縣秀水鄉○○
路旁，另僱用計程車載送乙○○返家，其則另行逃逸，迄於九十一年一月十五日
    ，始經警循線追緝到案。
二、案經彰化縣警察局鹿港分局報請臺灣彰化地方法院檢察署檢察官偵查起訴。
     理 由
一、訊據被告甲○○固坦承於右揭時、地駕駛上開贓車，為警攔停之事實，惟矢口否
    認有收受贓物及妨害公務之犯行，辯稱：「我不知道向阿清借用的自小貨車是贓
    車，也不知道當天攔停的人是警察，他們只是向我問路，我以為他們是壞人，當
    時天黑了，我車上載著我兒子，他會害怕，所以我才加速駛離，並沒有衝撞警察
    ，不清楚警察為何會受傷。」云云。然查：該自小貨車係廖雪如所有，於九十年
    八月二十七日，在彰化縣溪湖鎮○○○街五十六號前失竊乙情，業經被害人之夫
    丙○○於警訊中指述綦詳（見九十年十月四日警詢筆錄），且有車輛竊盜、車牌
    失竊資料個別查詢報表—查詢車輛認可資料、贓物保管收據一紙及照片二幀附卷
    可稽，足認綽號「阿清」之男子所交付之上開自小貨車確屬贓物無訛。又被告明
    知為警攔檢，卻拒絕接受攔檢並開車衝撞員警之事實，業據證人即彰化縣警察局
    鹿港分局警員洪明德於偵、審中到庭結證稱：當天伊等先以電腦查詢，發覺被告
宅處前停放一部贓車，後來被告開著該車從宅處（外中街八十八號）前駛出，伊
    等便駕駛偵防車尾隨在後，大約離被告住處約三、五百公尺遠處之產業道路旁將
    被告攔下，當時伊等沒有著制服，但有向被告表明伊等是警察，伊等表明身份後
    ，被告就加油欲駛離，並開車衝撞伊等，導致伊受傷等語（見偵查卷第十八頁、
    本院卷第三十五頁），證人即彰化縣警察局鹿港分局警員葉佳興亦於本院調查時
    結證稱：本案是伊與洪明德、楊順能一起查獲的。當日伊等執行勤務，經過甲○
    ○住宅前，發現他住宅前的空地所停的自小貨車是贓車，伊等就在那裡埋伏三、
    四小時，後來甲○○開該部贓車出來，伊等在後跟著甲○○約三、五百公尺後，
    就將甲○○攔下，當時洪明德先下車，表明是警察，要將甲○○的車鑰匙拔下時
    ，甲○○就加速將車子往前開，洪明德就被撞倒，當時伊與楊順能、張錫雄巡佐
    就一起先送洪明德至百川醫院，之後洪明德又至彰基就醫等語（見本院卷第五十
    三頁），互核渠等證述情節相符，洵非虛構，並有百川醫院病歷摘要表、百川醫
    院就診繳費收據影本及財團法人彰化基督教醫院診斷書各一紙在卷足憑（分附於
    本院卷第五十七頁、偵查卷第二十七頁、第二十四頁），參以被告之子乙○○亦
    於警詢中陳稱：「爸爸載我至秀水鄉○○路一帶，僱用計程車單獨讓我返家並告
    訴我，爸爸出事情不要回家，你自己先回家。」等語，若被告未開車衝撞員警，
    為何會對其子為上述之言詞？又若被告僅因其子害怕而駕車離開，何不自行載送
    其子回家？反將該車棄置於路旁，讓一年僅十一歲，受有驚嚇之男孩單獨搭車返
    家？被告所辯顯有悖於常情，是以被告明知為警攔檢，卻拒絕受檢並加速衝撞員
    警之事實，應堪認定。再查被告若非知悉該車係贓車，又何須不服攔檢加速逃逸
    ？且衡之常情，被告當知駕駛車輛應隨身攜帶行車執照，以備警員攔檢時可供檢
    視，然被告於收受該車時既未能同時借得該自小貨車之行車執照，且又不知綽號
    「阿清」之正確姓名、年籍及聯絡方法，亦未約定如何返還上開自小貨車，則被
    告於駕駛該車時豈會無疑該車之來源？況被告前已有多次竊盜之前科素行（參卷
    附之臺灣高等法院被告全國前案紀錄表），對於無正當來源之物應有相當之警覺
    性，竟仍向不知真實姓名、聯絡方式之人收受上開有相當價值之自小貨車，自難
    謂其無贓物之認識，是被告以其毫無贓車之認知置辯，委無足採，從而，被告上
    開所辯均係事後飾卸之詞，不足採信，本件事證明確，被告上開犯行均堪認定。
二、按警察法第九條第三款明定：「警察依法行使左列職權：三、協助偵查犯罪。」
    查本件證人洪明德等人發現被告駕駛贓車，而予以攔停盤查，均為依法執行公務
    之人員，被告對之施以強暴行為，而妨害其等執行公務，核其所為，係犯刑法第
    第三百四十九條第一項之收受贓物罪及第一百三十五條第一項之妨害公務罪。被
    告所犯上開二罪間，犯意各別，罪名有異，應予分論併罰。又按刑法第四十七條
    規定之累犯，必須曾受有期徒刑之執行完畢，或受無期徒刑或有期徒刑一部之執
    行而赦免後，五年以內再犯有期徒刑以上之罪者為限，始得加重其刑。所謂執行
    完畢，除在監獄執行期滿者外，如為假釋出獄，須在無期徒刑滿十五年，或在有
    期徒刑所餘刑期內，未經撤銷假釋者，其未執行之刑，始以已執行論。若為二以
    上有期徒刑併執行時，假釋所定最低應執行之期間，合併計算之；其所餘刑期（
    即假釋期間），亦應合併計算，必於該期間內未經撤銷假釋，未執行之刑，始以
    已執行論。從而，不論假釋出獄前所執行之期間是否已逾其中任一有期徒刑之刑
    期，亦不論嗣後其假釋有無被撤銷，在假釋期間內，均應認有期徒刑尚未執行完
    畢，則其於執行逾其中任一有期徒刑之刑期後五年內之假釋期間，再犯有期徒刑
    以上之罪者，仍不應論以累犯。此就刑法第七十九條第一項、第七十九條之一第
    一項、第三項觀之自明，最高法院九十一年度台非字第一四四號判決意旨可資參
    照。查本件被告曾因違反肅清煙毒條例、麻醉藥品管理條例及竊盜等案件，分別
    經本院判處有期徒刑三年三月、六月、三年三月及六月確定，四案接續執行，於
    八十九年五月二十四日假釋出獄付保護管束，原至九十二年十一月二十七日縮短
    刑期假釋期滿，惟其於保護管束期間即因違反保護管束情節重大，業經撤銷其假
    釋令入監所執行殘刑，現正執行中，此業經本院調取臺灣彰化地方法院檢察署八
    十五年度執緝字第五七一號、八十五年度執字第一三二二號、八十五年度執字第
    二九二七號、八十五年度執字第三００七號、八十六年度執字第四六０號、八十
    九年度執更字第五四一號、九十一年度執更字第二三四號等執行卷宗核閱屬實，
    是被告為上開犯行時，尚在假釋期間，嗣更另因違反保護管束情節重大，經撤銷
    其假釋，現正執行其殘刑，縱其假釋出獄前所執行之期間已逾上開接續執行之四
    案中之一有期徒刑之刑，惟揆諸上揭判例意旨，仍與刑法第四十七條所謂「曾受
    有期徒刑之執行完畢」之要件不相符合，自難依刑法第四十七條之規定論以累犯
    ，公訴人以接續執行之竊盜案件已執行其有期徒刑完畢而認應論以累犯，實有誤
    會，附此敘明。爰審酌被告前已有犯竊盜罪等前科紀錄，素行不佳、犯罪之動機
    、目的僅為圖得一時之便利，卻造成他人生活之不便，並影響他人尋回所失竊之
    物，暨考量被告為警查獲後，猶企圖逃避刑責，衝撞警員，惡性匪淺，及審酌贓
    物之價值、受傷員警之傷勢，其犯罪後猶未能坦承犯行態度非屬良好等一切情狀
    ，分別量處如主文所示之刑，並定應執行之刑及諭知如易科罰金之折算標準，以
    示懲儆。
據上論斷，應依刑事訴訟法第二百九十九條第一項前段，刑法第三百四十九條第一項
、第一百三十五條第一項、第四十一條第一項前段、第五十一條第五款，罰金罰鍰提
高標準條例第一條前段、第二條，判決如主文。
本案經檢察官林鈴淑到庭執行職務。
中      華      民      國    九十二    年      四      月      十      日
                              臺灣彰化地方法院刑事第一庭
       審判長法官  葉   榮   郎
                                       法      官  宋   恭   良
                                       法      官  簡   璽   容
右正本證明與原本無異。
如不服本判決，應於判決送達後十日內向本院提出上訴狀( 須附繕本 )。
告訴人或被害人對於判決如有不服具備理由請求檢察官上訴者，其上訴期間之計算係
以檢察官收受判決正本之日期為準。
                                       法院書記官  王   惠   嬌
中      華      民      國    九十二    年      四      月      十一    日
刑法第三百四十九條
收受贓物者，處三年以下有期徒刑、拘役或五百元以下罰金。
搬運、寄藏、故買贓物或為牙保者，處五年以下有期徒刑、拘役或科或併科一千元以
下罰金。
因贓物變得之財物，以贓物論。
刑法第一百三十五條
對於公務員依法執行職務時，施強暴脅迫者，處三年以下有期徒
刑、拘役或三百元以下罰金。
意圖使公務員執行一定之職務或妨害其依法執行一定之職務或使公務員辭職而施強暴
脅迫者亦同。
犯前二項之罪，因而致公務員於死者，處無期徒刑或七年以上有期徒刑；致重傷者，
處三年以上、十年以下有期徒刑。


司法院資訊處製作；財團法人民間司法改革基金會備份。
